【裁判字號】    97,消債更,506
【裁判日期】    971022
【裁判案由】    更生事件
【裁判全文】
臺灣臺南地方法院民事裁定          97年度消債更字第506號
聲  請  人
即  債務人  甲○○
代  理  人  宋錦武律師
上列當事人因消費者債務清理事件聲請更生，本院裁定如下：
    主    文
債務人甲○○自中華民國九十七年十月二十二日下午五時起開始
更生程序。
    理    由
一、按法院開始更生程序之裁定，應載明其年、月、日、時，並
    即時發生效力，消費者債務清理條例第45條第 1項定有明文
    。
二、本件聲請意旨略以：聲請人即債務人甲○○有不能清償債務
    之情事，且其無擔保或無優先權之債務總額未逾新臺幣（下
    同）1,200萬元，復未經法院裁定開始清算程序或宣告破產
    ，前雖於民國（下同）95年8月1日與最大債權金融機構（安
    泰銀行）成立債務協商，每月應償還15,395元，然因債務人
    懷孕而於96年10月25日離職，並於97年7月8日產下女兒蘇郁
    芳，目前尚未找到工作，且丈夫雖於95年底結束賣魚的工作
    後，於97年2月12日開始任職於盟益交通有限公司當捆工兼
    助手，惟每月28,000元薪資，僅能維持債務人全家之基本開
    銷，而無法再償還協商額，是債務人因不可歸責於己之事由
    ，致履行顯有重大困難，為此，依消費者債務清理條例提出
    本件更生之聲請等語。
三、債務人家庭收支狀況：
┌──────┬────┬──────────────────────────┐
│            │項  目  │金 額/價 值                                         │
├──────┼────┼──────────────────────────┤
│(一)、每月收入│薪資    │債務人現無收入；                                    │
│            │        │配偶每月實領28,000元。                              │
├──────┼────┼──────────────────────────┤
│(二)、每月支出│1.房貸  │4,000元                                             │
│            ├────┼──────────────────────────┤
│            │2.生活費│9,829元×2＝19,658元                                │
│            │        │（參酌內政部所公告97年度臺灣省低收入戶最低生活費用）│
│            ├────┼──────────────────────────┤
│            │3.扶養費│參酌96年度每人免稅額77,000元計算每人每月基本生活所需│
│            │        │約6,500元：                                         │
│            │        │（子）蘇敬堯：3,250元（夫妻共同分擔）；             │
│            │        │（女）蘇郁芳：3,250元（夫妻共同分擔）。             │
├──────┼────┼──────────────────────────┤
│(三)、現有財產│1.不動產│(1)房屋一棟（門牌號碼：臺南縣永康市○○○街）        │
│            │        │(2)土地一筆（臺南縣永康市○○段504號地號）           │
│            │        │上開不動產經鑑定價格為1,056,000元                   │
│            ├────┼──────────────────────────┤
│            │2.郵  局│86元                                                │
│            │  存  款│                                                    │
│            ├────┼──────────────────────────┤
│            │3.動  產│機車一輛                                            │
├──────┼────┴──────────────────────────┤
│(四)、協商金額│15,395元                                                      │
├──────┼───────────────────────────────┤
│(五)、債務總額│2,623,936元                                                   │
└──────┴───────────────────────────────┘
四、經查：
(一)、聲請人前於消費者債務清理條例施行前，依金融主管機關協
    調成立之中華民國銀行公會會員辦理消費金融案件無擔保債
    務協商機制與金融機構於95年8月1日成立協商，債務人自95
    年8月10日起開始繳款，已據聲請人提出協議書及無擔保債
    務還款計劃為證，堪信為真實。
(二)、債務人主張於97年7月8日產下女兒蘇郁芳，目前尚未找到工
    作，業據提出戶籍謄本、診斷證明書在卷可考。另債務人名
    下雖有坐落於臺南縣永康市○○段504號地號土地1筆及門牌
    號碼臺南縣永康市○○○街之房屋1棟（上開不動產經鑑定
    價格為1,056,000元），惟其截至97年4月22日止，積欠債務
    總額高達2,623,936元（有擔保債務為602,000元、無擔保債
    務為2,021,936元），縱使將上開不動產妥適處分，仍積欠
    無擔保債務1,567,936元（計算式：0000000－000000＝4540
    00；0000000－000000＝0000000），是處分上開不動產對於
    減輕債務人所負之債務並無幫助，此有國稅局財產歸屬資料
    清單、土地及建物謄本、債務清理條例前置協商專用債權人
    清冊、本院97年度執字第6563號民事執行處通知等件為證。
    而債務人之配偶蘇國精任職於盟益交通有限公司當捆工兼助
    手，每月薪資28,000 元，足認扣除聲請人一家4口生活必要
    支出後，確實無法再行支付每月協商清償金額15,395元，是
    認債務人尚無可歸責於己之事由，致不能履行協商條件。此
    外，本件又查無債務人有消費者債務清理條例第6條第3項、
    第8條或第46條各款所定駁回更生聲請之事由存在，則債務
    人聲請更生，應屬有據，爰裁定如主文。
中    華    民    國    97    年    10    月    22    日
                  民事第一庭    法      官  曾鴻銘
上為正本係照原本作成。
本件不得抗告。
本裁定已於97年10月22日下午五時公告。
中    華    民    國    97    年    10    月    22    日
                                書  記  官  盧昱蓁


司法院資訊處製作；財團法人民間司法改革基金會備份。
